【裁判字號】    95,交聲,1043
【裁判日期】    951122
【裁判案由】    違反道路交通管理處罰條例聲明異議
【裁判全文】
臺灣臺北地方法院交通事件裁定        95年度交聲字第1043號
異  議  人  甲○○
即受處分人
上列異議人即受處分人因違反道路交通管理處罰條例案件，對於
臺北市交通事件裁決所中華民國九十五年十月二日所為之處分（
原處分案號：北市裁三字第裁二二－Ｊ五Ａ０二四二一二號），
聲明異議，本院裁定如下：
    主      文
異議駁回。
    理      由
一、按行為後法律或自治條例有變更者，適用行政機關最初裁處
    時之法律或自治條例。但裁處前之法律或自治條例有利於受
    處罰者，適用最有利於受處罰者之規定，為行政罰法第五條
    所明定。查本件違規行為發生後，道路交通管理處罰條例第
    五十三條、第八十五條業於民國九十五年七月一日修正公布
    施行，比較修法前後對於汽車駕駛人行經有燈光號誌管制之
    交岔路口闖紅燈之違規行為之罰則均處汽車駕駛人新臺幣（
    下同）一千八百元以上五千四百元以下罰鍰，並記違規點數
    三點之規定並未修正，依行政罰法第五條規定，自應適用原
    處分機關最初裁處時之法律即修正後道路交通管理處罰條例
    第五十三條第一項、第六十三條第一項第三款及第八十五條
    第一項規定論處，先予敘明。次按汽車駕駛人行經有燈光號
    誌管制之交岔路口闖紅燈者，處新臺幣（下同）一千八百元
    以上五千四百元以下罰鍰，道路交通管理處罰條例第五十三
    條第一項定有明文。又汽車駕駛人駕駛汽車違反道路交通管
    理處罰條例第五十三條規定者，除應依該條所規定之罰鍰處
    罰外，並予記違規點數三點，同條例第六十三條第一項第三
    款亦有規定。
二、本件異議人即受處分人甲○○於九十五年四月八日二十時五
    十一分許，駕駛益群會計師事務所所有車號０五０八—ＥＤ
    號自小客車行經南投縣草屯鎮○○路、食水巷口設有行車管
    制號誌之交岔路口時，未依行車管制號誌紅燈煞停，逕自違
    規闖紅燈直行，經設置於該路口之微電腦闖紅燈自動測速照
    相儀器當場以拍照之方式採證，並經南投縣政府警察局交通
    隊（下稱舉發機關）以受處分人有違反前揭道路交通管理處
    罰條例第五十三條第一項規定之行為，逕行掣發九十五年五
    月二日投警交字第Ｊ五Ａ０二四二一二號舉發違反道路交通
    管理事件通知單予以舉發，嗣受處分人於應到案日期前到案
    ，經原處分機關調查結果，仍認受處分人有上開違規行為，
    原處分機關乃依前揭道路交通管理處罰條例第五十三條第一
    項、第八十五條第一項（裁決書誤載為第八十五條第二項）
    及違反道路交通管理事件統一裁罰基準表等規定於九十五年
    十月二日以北市裁三字第裁二二－Ｊ五Ａ０二四二一二號裁
    決書裁處二千七百元罰鍰，且依同條例第六十三條第一項第
    三款規定併予記受處分人違規點數三點。
三、受處分人聲明異議意旨固不否認有於前揭時地駕駛上開車輛
    於該路口轉換為紅燈時通過路口之行為，然辯稱：伊於上開
    時間駕駛上開車輛行經中正路、食水巷口時，該路口之燈光
    號誌顯示為綠燈，俟伊通過停止線後，該燈光號誌竟未依綠
    轉黃、黃轉紅之正常程序變換號誌，而係直接由綠燈轉換為
    紅燈，導致伊誤判擅闖紅燈，且舉發照片無法證明上開車輛
    在通過停止線時號誌迅即變換，則不能歸責於伊云云。經查
    ：
  (一)受處分人有於前揭時、地闖越紅燈直行之違規行為，有違規
    之採證照片二紙在卷可稽，受處分人固質疑上開舉發地點之
    紅綠燈號誌未依正常程序變換而係直接由綠燈變換成紅燈，
    以致伊反應不及誤闖紅燈，然舉發地點之燈光號誌為二時相
    三色運作，第一時相即中正路方向（即受處分人行駛時應遵
    守之方向）之燈號變換順序及時間為綠燈號誌顯示一百三十
    秒後轉換為黃燈顯示五秒後再轉換為紅燈顯示三十五秒（其
    中二秒為路口淨空時間，即中正路與食水向口號誌均顯示紅
    燈）復轉換為綠燈循環顯示，第二時相即食水巷方向之燈號
    變換順序及時間為綠燈號誌顯示三十秒後轉換為黃燈顯示三
    秒後再轉換為紅燈顯示一百三十七秒（其中二秒為路口淨空
    時間，即中正路與食水巷口號誌均顯示紅燈）復轉換為綠燈
    循環顯示，且距離停止線前方三公尺之偵測感應線圈之啟動
    訊號線係連接至該路口號誌控制器之第一時相紅燈啟動開關
    ，故必須於該路口中正路方向號誌顯示為紅燈後方能啟動感
    應，當金屬物件進入感應線圈後即拍攝第一張照片，並設定
    於零點八秒後連動續拍攝第二張照片，以紀錄持續動態，有
    南投縣政府警察局九十五年十一月十三日投警交字第０九五
    ００三六一三九號函暨所附舉發地點中正路方向之闖紅燈照
    相感應線圈位置照片二紙附卷，足茲說明舉發地點之紅綠燈
    號誌乃依正常程序即綠變黃、黃變紅之順序變換號誌，受處
    分人辯稱上開燈光號誌直接由綠燈轉換為紅燈以致伊違規誤
    闖紅燈云云，即非可採。
  (二)況觀諸上開二紙違規照片，受處分人於紅燈亮起二秒後，其
    所駕駛之自小客車仍有六十九公里之時速，而汽車以每小時
    六十九公里時速行進者，其每秒之平均行車距離約為十九點
    一七公尺，又一般自小客車之車長不超過五公尺，前後輪間
    之距離亦不超過四公尺，是依上開照片所示，受處分人既在
    紅燈亮起後之一秒時後輪甫越過感應線圈，且時速約為六十
    九公里，則可推知，在紅燈亮起時，受處分人所駕駛之車輛
    距離上開交岔路口停止線約十二點一七公尺左右（以時速六
    十九公里換算，一秒約行駛十九點一七公尺，再扣除該自小
    客車前車身至後輪之距離約四公尺及感應線圈與停止線之距
    離三公尺），衡情一般駕駛人見狀理應依上開號誌變換之指
    示開始緩慢減速，作臨時停車之準備，受處分人竟未於停止
    線前煞車停等紅燈而仍舊以高達時速六十九公里之速度疾駛
    通過上開交岔路口，明顯違反上開道路交通管理處罰條例第
    五十三條第一項之規定。本件事證明確，受處分人之前揭違
    規行為，堪以認定。
四、綜上所述，受處分人確有於前揭時地駕駛上開車號車輛闖紅
    燈之違規行為，從而原處分機關乃依前揭道路交通管理處罰
    條例第五十三條第一項、第八十五條第一項（裁決書誤載為
    第八十五條第二項）及違反道路交通管理事件統一裁罰基準
    表等規定，於九十五年十月二日以北市裁三字第裁二二－Ｊ
    五Ａ０二四二一二號裁決書裁處二千七百元罰鍰，且依同條
    例第六十三條第一項第三款規定併予記受處分人違規點數三
    點，核無違誤，本件受處分人之異議為無理由，自應將其異
    議駁回。
據上論斷，應依道路交通案件處理辦法第十九條，裁定如主文。
中    華    民    國    95    年    11    月    22    日
                  交通法庭法  官  黎惠萍
上正本證明與原本無異。
如不服本裁定，應於裁定送達後5日內向本院提出抗告狀。
                          書記官  楊麗娟
中    華    民    國    95    年    11    月    27    日


司法院資訊處製作；財團法人民間司法改革基金會備份。
